【裁判字號】    97,裁,5095
【裁判日期】    971120
【裁判案由】    核定使用統一發票
【裁判全文】
最  高  行  政  法  院  裁  定
                                      97年度裁字第5095號
上  訴  人  甲○○○○○○○
                        送達代收人  劉研君
                          市○○路138號3樓A
訴訟代理人  曾彥錚律師
被 上訴 人  財政部臺灣省中區國稅局
代  表  人  乙○○
上列當事人間核定使用統一發票事件，上訴人對於中華民國97年
7月22日臺中高等行政法院97年度訴字第69號判決，提起上訴，
本院裁定如下：
    主  文
上訴駁回。
上訴審訴訟費用由上訴人負擔。
    理  由
一、按對於高等行政法院判決之上訴，非以其違背法令為理由，
    不得為之，行政訴訟法第242條定有明文。依同法第243條第
    1項規定，判決不適用法規或適用不當者，為違背法令；而
    判決有同條第2項所列各款情形之一者，為當然違背法令。
    又提起上訴，應以上訴狀表明上訴理由，並應添具關於上訴
    理由之必要證據，復為同法第244條第1項第4款及第2項所明
    定。準此，當事人對於高等行政法院判決提起上訴，如以高
    等行政法院判決有行政訴訟法第243條第1項規定之不適用法
    規或適用不當為理由時，其上訴狀或理由書應有具體之指摘
    ，並揭示該法規之條項或其內容；若係成文法以外之法則，
    應揭示該法則之旨趣；倘為司法院解釋或本院之判例，則應
    揭示該判解之字號或其內容；如以高等行政法院判決有行政
    訴訟法第243條第2項所列各款情形為理由時，其上訴狀或理
    由書應揭示合於該條項各款之事實。上訴狀或理由書如未依
    此項方法表明，或其所表明者與上開法條規定不合時，即難
    認為已對高等行政法院判決之違背法令有具體之指摘，其上
    訴自難認為合法。
二、本件上訴人對於臺中高等行政法院97年度訴字第69號判決（
    下稱原判決）上訴，雖以：(一)依加值型及非加值型營業稅法
    （下稱營業稅法）第32條第1項、營業稅法施行細則第9條、
    第10條及財政部民國（下同）89年5月3日台財稅字第890452
    799號函釋意旨可知，「小規模營業人」係以其每月銷售額
    為認定標準，核屬一種可變動之狀態；至「營業性質特殊之
    營業人」則係由法律明文列示及授權財政部依職權核定，乃
    屬恆定之狀態；兩者在法律上定義之性質完全不同。原判決
    先認定上訴人係小規模營業人，嗣認定上訴人為營業性質特
    殊之營業人，顯有判決理由矛盾之違法。(二)原判決認為書面
    行政處分未附理由，若經原處分機關於行政爭訟程序中說明
    ，該瑕疵即受補正。此等見解，違反行政程序法第96條之規
    定，並與本院93年度判字第1624號判決意旨有悖，顯有判決
    適用法規不當之違法。(三)上訴人為一經營供大眾化消費之便
    當業者，依財政部89年5月3日函釋意旨，多年來皆被認係「
    營業性質特殊之營業人」，依法得免用統一發票。上訴人之
    經營規模與型態向無不同，卻突生變易，而被上訴人於原處
    分未說明其真正原因，原判決竟認定「上訴人本無待被上訴
    人之說明，依其營業額已達使用統一發票標準，自可知悉作
    成處分之理由」，並基此判認原處分依行政程序法第97條第
    2款規定，本得不記明理由。此等見解除有判決不備理由之
    違法外，亦與行政程序法第97條之立法意旨有悖。況且，縱
    使財政部以75年7月12日台財稅第7526254號函令發布之「使
    用統一發票銷售額標準」已登載於政府公報，行政機關依該
    標準為處分時，亦應認尚未構成行政程序法第97條第2款規
    定之情形方是。詎原判決竟似認為上訴人理所當然知悉上開
    函令內容，而援引行政程序法第97條第2款規定，判認原處
    分毋庸記明理由，顯有判決適用法規錯誤或不當之違法。(四)
    財政部89年5月3日函釋「說明2」第1款本文先列示供應大眾
    化消費之便當等業者，為免予申報銷售額之營業人，卻又於
    其但書轉授權所屬稽徵機關，得視其本文所列示營業人之營
    業性質與經營規模，核定其中部分應使用統一發票。此情顯
    已逾越營業稅法及其施行細則之授權範圍，且與司法院釋字
    第524號、第568號解釋意旨不合，明顯違反法律保留原則。
    詎原判決未予細究，援引該函釋「說明2」第1款但書為判決
    之依據，顯有判決適用法規錯誤之違法等語為由。惟查，本
    件核與司法院釋字第524號（有關全民健康保險）、第568號
    （有關勞工保險）解釋之情形有別，上訴人尚難執此遽謂財
    政部89年5月3日函釋違反法律保留原則。另核其上訴狀所載
    其餘內容，或係重述其在原審業經主張而為原判決摒棄不採
    之陳詞，或係就原審所為論斷或駁斥其主張之理由，泛言原
    判決理由不備或理由矛盾及適用法規不當，而未具體表明原
    判決究竟有如何合於不適用法規或適用不當、或有行政訴訟
    法第243條第2項所列各款之情形，尚難認為已對原判決之如
    何違背法令有具體之指摘。依首揭規定及說明，應認其上訴
    為不合法，應予駁回。
三、據上論結，本件上訴為不合法。依行政訴訟法第249條第1項
    前段、第104條、民事訴訟法第95條、第78條，裁定如主文
    。
中    華    民    國    97    年    11    月    20    日
                    最高行政法院第五庭
                        審判長法官  劉  鑫  楨
                              法官  黃  清  光
                              法官  黃  淑  玲
                              法官  吳  慧  娟
                              法官  曹  瑞  卿
以  上  正  本  證  明  與  原  本  無  異
中    華    民    國    97    年    11    月    20    日
                              書記官  張  雅  琴


司法院資訊處製作；財團法人民間司法改革基金會備份。
